臺灣屏東地方法院刑事判決　　　96年度交簡上字第40號
　　聲　請　人　臺灣屏東地方法院檢察署檢察官
　　上　訴　人
　　即　被　告　乙○○
　　選任辯護人　陳建欽律師
　　　　　　　　陳旻沂律師
上列上訴人因過失傷害案件，不服本院簡易庭於中華民國96年4
月12日所為之96年度交簡字第188 號第一審判決（聲請簡易判決
處刑案號：96年度偵字第1791號），提起上訴，本院判決如下：
    主  文
原判決撤銷。
乙○○因過失傷害人致重傷，處有期徒刑陸月，減為有期徒刑參
月，如易科罰金，以新台幣壹仟元折算壹日。
　　事  實
一、乙○○於民國95年8月21日20時50分許，駕駛車號WI-5028號
    自小客車沿屏東縣萬丹鄉○○村○○路由北往南方向行駛，
    行至南北路與和平西路口之交岔路口，準備左轉往和平西路
    方向行駛時，本應注意轉彎車應讓直行車先行，而依當時情
    形，並無不能注意之情形，竟疏未注意，而貿然左轉，適有
    因飲酒而降低注意力之陳瑞堂騎乘車號TXK-870 號輕型機車
    沿廈南村南北路由南往北行駛至此路口，亦疏未注意車前狀
    況，見狀閃避不及，致乙○○之自小客車車頭與陳瑞堂之機
    車車頭發生對撞，陳瑞堂之身體因而飛彈至自小客車之車窗
    後落地，造成陳瑞堂受有頭部外傷併硬腦膜下出血、腦挫傷
    、其意識呈植物人狀態之重大不治傷害。
二、案經指定代行告訴人即陳瑞堂之子丙○○訴由屏東縣警察局
    屏東分局報請臺灣屏東地方法院檢察署檢察官偵查起訴。
    理  由
一、訊據被告就上揭過失重傷害之事實，於檢察官偵查中坦承不
    諱（其於96年3 月20日偵訊時稱：我承認我有一點過失），
    然於本院審理中改稱：並無過失，係對方喝酒騎車肇事云云
    。經查：
１．被告於警詢中稱：我要左轉，車速很慢。但嗣於第2 次警詢
    筆錄中則改稱：我停車待轉先讓對方過，見對方車速很快直
    向我而來，就快撞上來，我為了要閃避才緊急左轉，但仍閃
    避不及。於本院準備程序中復稱：我的車本來是直的停下，
    要等對方先過再左轉，我為了閃避對方才躲避左轉云云。若
    被告車果如其所稱是直的停下，要等對方先過再左轉，而對
    方車速很快直向伊而來，其為躲避對方來車，理應向右閃避
    ，即可成功避開，其竟反向而行，顯不符合一般人之駕駛經
    驗及遇危險應趨吉避凶之反應。
２．再由車禍現場照片觀之，被告駕駛之汽車因欲左轉，已向左
　　彎接近與之垂直之左方路口，若其「汽車本來是直的停下」
　  ，則自稱當時遵守交通規則之被告及其汽車理應「直的」停
    在「自己車道」上，等待死者機車經過，如此在對向車道邊
    緣騎車之死者，縱該路口兩段寬窄不一，亦不致撞擊被告車
    輛，被告汽車不用向任何方向閃避，均不會與死者機車相撞
    。是被告於第2 次警詢後所稱：我的車本來是直的停下，要
    等對方先過再左轉，我為了閃避對方才躲避左轉云云，顯與
    現場照片及常情不符，要難採信。
３．此外，證人甲○○證稱：死者當時已過綠燈快要到前面路口
　　，對向有一車要轉彎等語；另到場處理本案車禍之警員丁○○亦證稱，被告車頭快到十字路口等語，核與本案現場照片
　  相符，堪認被告案發時確係已經為左轉之駕駛行為。至於被
    告雖辯稱，證人甲○○事後才到現場云云，惟查証人甲○○
    在警方到達前已在現場，業據證人丁○○證述明確，且被害
    人陳瑞堂撞擊被告車輛後即已不醒人事，更不可能通知證人
    甲○○到場，現場復查無任何熟識證人甲○○之人有通知證
    人甲○○到場之可能，是證人甲○○顯係本案之目擊證人無
    誤，被告空言否認其非目擊證人云云，要非可採，附此敘明
    。
４．按汽車行駛至交岔路口，轉彎車應讓直行車先行。道路交通
    安全規則第102 條第1 項第6 款定有明文。被告駕車自應注
    意上述道路交通安全規定，且依卷附道路交通事故調查報告
    表暨現場圖所示，肇事當時，路面無缺陷、無障礙物、視距
    良好，並無不能注意之情事，被告竟疏未注意致釀車禍，致
    被害人陳瑞堂受重傷，成為植物人狀態，足徵被告顯有過失
    ，且台灣省高屏澎區車輛行車事故鑑定委員會、台灣省車輛
    行車事故覆議鑑定委員會，亦同此認定，分別有該會高屏澎
    鑑字第951067號函附之鑑定意見、府覆議字第0966202840號
    函在卷可稽，並有道路交通事故調查報告表（一）（二）、
    道路交通事故現場圖、車禍現場照片12張、被害人陳瑞堂之
    長庚紀念醫院受傷診斷書1 紙等附卷可稽。又被告過失行為
    與被害人陳瑞堂受重傷間，具有相當因果關係，本件事證明
    確，被告罪行洵堪認定。
二、查被害人陳瑞堂確因此一車禍致腦部呈現嚴重受傷，導致其
    意識呈植物人狀態，並經臺灣屏東地方法院於95年12月11日
    以95年度禁字第146號民事裁定宣告為禁治產人，除據被害
    人之子丙○○陳述屬實，並有長庚紀念醫院診斷證明書及上
    開民事裁定等在卷可按，顯見被害人之身體健康，已有重大
    難治之傷害，堪認已達重傷之程度，故核被告乙○○所為，
    係犯刑法第284 條第1 項後段過失重傷害罪。被告於肇事後
    犯罪未被發覺前，當場向前往處理之警員承認肇事而自首，
    進而接受裁判，有屏東縣警察局道路交通事故肇事人自首情
    形紀錄表1 紙在卷可佐，並經證人丁○○證述屬實，應依刑
    法第62條前段規定減輕其刑。
三、原審據以論罪科刑，尚稱合法妥適，被告上訴顯無理由，惟
    查被告犯罪在96年4 月24日以前，其於原審所受之宣告刑未
    逾1 年6 月，合於中華民國96年罪犯減刑條例之規定，應減
    其刑期二分之一，而此為原審判決時所未審酌，自應由本院
    撤銷原判決，另行改判如主文第2 項所示，並諭知易科罰金
    之折算標準。
據上論斷，應依刑事訴訟法第455 條之1 第1 項、第3 項、第
369 條第1 項前段、第364 條，刑法第284 條第1 項後段、第41
條第1 項前段、第62條，中華民國96年罪犯減刑條例第2 條第1
項第3 款、第7 條第1 、2 項、第9 條，判決如主文。
本案經檢察官陳新君到庭執行職務
中     華     民     國   96    年  12   月   13    日
                     刑事第五庭
                           審判長法  官  石家禎
                                 法  官  林家聖
                                 法  官  陳秀慧
以上正本證明與原本無異。
不得上訴。
中     華     民     國   96    年  12   月   13    日
                                 書記官  林鴻仁
附錄本判決論罪之法條：
刑法284 條第1 項（過失傷害罪）
因過失傷害人者，處6 月以下有期徒刑、拘役或5 百元以下罰金
，致重傷者，處1 年以下有期徒刑、拘役或5 百元以下罰金。
